【裁判字號】    94,易,861
【裁判日期】    950324
【裁判案由】    詐欺
【裁判全文】
臺灣板橋地方法院刑事判決               94年度易字第861號
公  訴  人  臺灣板橋地方法院檢察署檢察官
被      告  甲○○
上列被告因詐欺案件，經檢察官提起公訴（九十四年偵字第七七
四三號），本院判決如下：
    主  文
甲○○連續意圖為自己不法之所有，累犯，以詐術使人將本人之
物交付，處有期徒刑陸月，如易科罰金，以參佰元折算壹日。
    事  實
一、甲○○（以王小倩自稱）於民國九十二年間因賭博案件，經
    本院判處有期徒刑四月確定，於九十二年八月十九日易科罰
    金執行完畢，猶不知悔改，因先前經營美容院認識丙○○，
    知悉其先生剛過世，急需有較佳之收入維生，遂認有機可趁
    ，明知自己前因經營六合彩為法院判刑執行完畢，已無繼續
    經營，竟基於意圖為自己不法之所有之概括犯意，於九十三
    年三月下旬起至同年四月六日止，連續在台北縣板橋市○○
    路二四五巷三七二弄十一號租屋處，施行詐術，向丙○○佯
    稱現在經營六合彩可獲暴利，央請丙○○參與經營，可助其
    投資獲利，並故意於簽賭時間啟動傳真機，讓人傳真過來，
    表現有多人簽賭之情狀，丙○○因此感覺甲○○人脈確實很
    廣，投資應可獲利，遂陷於錯誤同意投資，於當期開牌時間
    甲○○即提示簽單給丙○○觀看，並佯稱本期是其保母簽中
    ，須付賭金約新台幣（下同）二百萬元，隨即告知丙○○須
    依比例賠付，丙○○不疑有他乃於九十三年三月二十六日返
    回苗栗縣南庄鄉提領現金五十一萬元後交付予甲○○，並告
    知甲○○已無能力再繼續投資，甲○○見狀，乃於下次簽賭
    時間又告稱此次簽賭又輸一、二百萬元須賠付賭金，需資金
    週轉請其幫忙籌款，丙○○因先前到其營業場所，見甲○○
    所有傳真機，開機便有多人簽賭，簽單陸續傳真過來，因此
    相信日後應可獲取暴利而有清償能力返還借款，甲○○並利
    用先前所借用不知情之乙○○在誠泰銀行新埔分行所開立之
    帳號000000000000號帳戶，佯稱簽中之人為乙○○，請丙○○幫忙籌錢，匯款至乙○○戶頭，並告知丙○○已拿房子、車子去抵押，大概（九十三年）四月中旬錢下
    來，就會還錢，丙○○看到簽單裡面亦確有乙○○之名字，
    且亦確未見甲○○所使用之車子，因此陷於錯誤，相信甲○○確需款週轉賠付六合彩賭金且日後確有資力還款，遂同意
    借款供其週轉賠付六合彩之賭金，陸續提出現金及匯款至被
    告指定，開立在誠泰銀行新埔分行、戶名乙○○、帳號00
    0000000000號帳戶（詳如附表所示），甲○○總
    計詐得現金一百四十七萬五千元（公訴人誤載為一百四十五
    萬元），嗣丙○○於上開租屋處發現乙○○之上開帳戶存摺
    及發現甲○○使用之王小倩非其真名，後於約定期限並未償
    還上開借款，所交付清償之票據亦跳票始知受騙。
二、案經被害人丙○○告訴由臺灣板橋地方法院檢察署檢察官偵
    查起訴。
    理  由
一、訊據被告甲○○固坦承邀請告訴人丙○○投資經營六合彩，
    並請求告訴人籌錢，且有取得告訴人所交付之上開款項，惟
    辯稱：我並沒有詐欺告訴人之意思，如果要騙她，不可能讓
    他住在我家，我自始至終都有在作六合彩，告訴人來也沒有
    說要不要繼續作云云。經查：
（一）證人即告訴人丙○○於本院審理時證稱：總共匯了三次款
      項給被告，分別是五萬元、三十九萬元、五十萬元，另兩
      次交付現金給被告，分別是五十一萬元、二萬五千元，第
      一筆交付給被告之現金五十一萬元是投資經營六合彩，結
      果輸掉了，被告叫她男友載我回去南庄領現金給她，其餘
      的款項是借款，我當時在場看到簽單裡面有乙○○之名字
      ，並見被告打電話問組頭這次開幾號，且拿簽單給我看，
      說這些都是有人中的，名單上有很多人我不認識，但是我
      看簽單核對確實輸了，借款匯入乙○○的帳戶，主要是被
      告說就是輸給這個人的，匯款好以後，被告還叫我打電話
      給她，說要告訴乙○○已經在時間內把錢匯過去了，被告
      每次叫我籌錢都說是輸了六合彩，我也有看到簽單，也看
      她打電話問人家開幾號，但那時我並沒有就其打電話問組
      頭之事做確認，被告說她把房子拿去抵押，四月中旬錢下
      來，就會還，叫我不用擔心，一直求我，後來錢下來，錢
      卻沒有還我，我一直催她，她才寄票給我，但寄給我的票
      還跳票，票的名字也不是她的名字。第一筆投資雖然輸了
      ，還幫忙籌錢，是因為我有看到傳真的單子，我在現場，
      我也相信他把房子、名錶、車子都拿去抵押了，且那幾天
      我真的也看見他沒有車子使用，是後來在被告之上開租屋
      處發現乙○○之存摺且發現被告的名字不叫王小倩我才覺
      得可疑等語綦詳，並有匯款至乙○○帳戶之匯款單附卷可
      按。參諸被告對告訴人之上開證述並無異議，並自承：我
      確實有帶告訴人去我房間看簽單，告訴人投資輸掉後，有
      跟我說沒有錢不再繼續投資，所以我告訴她（六合彩）又
      輸錢，請他幫忙籌錢，第二次輸了的時候我問他還要不要
      參加，他也沒有表示任何意見，第三次好像我缺五萬元，
      我請他幫我忙，三十九萬元也是我請他幫忙的，另外五十
      萬元也是我請他籌的錢，我當時有跟他講我的房子車子都
      拿去典當了，我對外均自稱為王小倩等語明確（詳參本院
      卷第九十四頁、第九十五頁、第九十七頁）。堪信證人丙○○所證上情足採，被告顯確邀請告訴人投資六合彩，於
      現場有人傳真過來，並稱係人簽賭下注，並提示簽單給告
      訴人看及告知乙○○簽中之情，且已付給被告之款項除第
      一筆五十一萬元以外均為借款等情，洵屬無疑。
（二）再查，被告於本院審理時自承：我自始自終都有經營六合
      彩，因為我做六合彩，那時候跟乙○○住在一起，所以向
      乙○○借帳戶使用，我也有自己之帳戶在使用，或稱：我
      從頭到尾都是用他（指乙○○）的帳戶，因為我自己沒有
      戶頭在使用等語在卷，所供前後不一，亦與其偵查中所供
      ：我沒有經營六合彩投注站，我記得是假日去找他，當天
      並請我用中餐，於用餐中主動問我六合彩如何看牌，算牌
      ，盈虧等，並非是我教導他等語前後齟齬（詳參本院卷第
      三十一頁、第八十八頁及九十三年他字第八二五五號偵查
      卷第九頁），是其於本院所供是否屬實即有疑義。且證人
      乙○○亦證稱：未簽賭六合彩，亦未簽中等語明確在卷（
      同上本院卷第九十六頁），則被告所告知告訴人關於乙○○簽中六合彩，提示之簽中有乙○○之名字等情，即顯與
      事實不符，復觀諸上開乙○○之帳戶從九十三年三月二十
      六日起至同年六月間止，除告訴人匯款進入外，僅有一筆
      一萬五千元之金額自動轉存，此外，即未見有何往來明細
      ，亦有誠泰商業銀行後埔分行九十四年九月十九日誠泰銀
      後埔字第０六０號函存卷可按，而被告既自承，從頭到尾
      均用該帳戶等語如上，則自當有多筆下注金之往來明細始
      與常情相符，雖證人乙○○證稱：有幫甲○○算牌云云，
      惟證人乙○○本即係被告之朋友，並將上開帳戶借予被告
      使用其間關係密切無用置疑，自難期其為公正之證述，況
      被告於偵查中亦均堅稱自己未經營六合彩，因上次被查獲
      ，法官叫我不要再玩了（前曾因賭博案件經法院判處有期
      徒刑四月），我就沒有做了等語在卷（詳參九十三年他字
      第八二五五號偵查卷第五十二頁），綜觀各情，顯見被告
      於本院所稱斯時（九十三年三、四月間）有經營六合彩云
      云，不足採信。
（三）復查，被告傳真機時間一到開機就有很多簽單傳進來，感
      覺上有很多人簽賭之情，已據證人丙○○證述歷歷如上，
      是此情狀自足使人相信被告確能獲利之情，至為明確，而
      被告每次向告訴人籌借款項，復係以六合彩輸了，要賠付
      賭金等為由要求告訴人幫忙籌錢，復據證人丙○○證述如
      上，被告對此亦無異議，是被告斯時並未經營六合彩，仍
      佯裝經營六合彩多人簽賭之情狀，使告訴人陷於錯誤誤信
      其可獲暴利，同意投資及借款，其顯有詐術之施行亦無疑
      義。
（四）又查，被告自承已將房子、車子拿去抵押借款，把典當的
      錢，還有抵押的錢投資酷斯拉泡沫紅茶店，投資這家店我
      沒有告訴告訴人，因為我那時候的錢只有八十幾萬元沒那
      麼多，告訴人要求我一定要還五十萬元，我想說如果那時
      候錢還給他，我就沒有錢了，所以我拿去投資泡沫紅茶店
      等語明確（同上本院卷第九十五頁）且依被告所使用之上
      開乙○○帳戶之往來明細觀之其內除一筆一萬五千元之存
      款外僅有告訴人匯入之款項。堪信被告顯無資金來源，於
      九十三年三、四月間是處於無清償債務之能力無訛。被告
      明知斯時並無經營六合彩，且並無資力，仍誆稱有經營六
      合彩可獲暴利，邀告訴人投資並以經營六合彩須款賠付賭
      金為由向其借款，其有詐術之施行，已如上述，並使告訴
      人因此提出上開款項予被告，受有損害，被告並將告訴人
      交付之款項供己花用受有利益，其於行為之初亦有不法所
      有之意圖甚明。
（五）綜上，被告所辯均不足採信，雖證人乙○○證稱：有幫被
      告算過牌云云，惟其所證無以憑信已如前述，復依證人丙○○所證均僅被告一人與其接洽，每次在房間看簽單都只
      是我與被告在場而已等語在卷，難認證人乙○○有與被告
      有犯意聯絡之情亦明，本件事證已臻明確，被告犯行堪予
      認定，應依法論科。
二、核被告甲○○所為，係犯刑法第三百三十九條第一項之詐欺
    取財罪（按刑法第三百三十九條第二項之詐欺得利罪，係以
    使用詐術圖得財產上之不法利益為構成要件，須加害人不法
    取得債權、免除債務、延期清償或提供勞務等財物以外之財
    產上不法利益之意思，實施詐術始成立該罪，本件被告使用
    詐術借款，所詐得者即為借得之款項，仍為財物，並不因告
    訴人匯款進入銀行帳戶改變其性質，被告並非因此取得債權
    ，公訴人認被告取得存款債權即不法利益云云，顯有誤認，
    況刑法第三百三十九條第一項之債欺取財罪與同條第二項之
    詐欺得利罪其犯罪構成要件不同，參照大法官釋字第一五二
    號解釋及最高法院第六次、第七次刑庭總會決議無從成立連
    續犯，亦有台灣高等法院八十五年上易字第四○五七號判決
    意旨足參，公訴人起訴書所指二者應成立連續犯云云，亦有
    誤認，是本院爰就此已起訴之同一事實變更起訴法條，併此
    敘明）。其先後多次詐欺取財之犯行，時間緊接，犯罪構成
    要件相同，顯係基於概括犯意反覆為之，應依連續犯之規定
    論以一罪，並依法加重其刑。被告於九十二年間因賭博案件
    ，經本院判處有期徒刑四月確定，於九十二年八月十九日易
    科罰金執行完畢之事實，有台灣高等法院被告全國前案紀錄
    表在卷足稽，其於前案執行完畢五年內再犯本件有期徒刑之
    本罪，為累犯，應依刑法第四十七條之規定並遞加重其刑。
    爰審酌被告之素行，其犯罪之動機、目的、手段、所詐取金
    額多寡、所生危害，且迄未與被害人達成和解給付款項及犯
    後態度等一切情狀，量處如主文所示之刑，並諭知易科罰金
    之折算標準，以示懲儆。
據上論斷，應依刑事訴訟法第二百九十九條第一項前段、第三百
條，刑法第五十六條、第三百三十九條第一項，第四十七條、第
四十一條第一項前段、罰金罰鍰提高標準條例第一條前段、第二
條，判決如主文。
本案經檢察官葉志飛到庭執行職務
中    華    民    國    95    年    3     月    24    日
            刑事第二庭審判長法  官  李 釱 任
                            法  官  劉 安 榕
                            法  官  徐 子 涵
上正本證明與原本無異。
如不服本判決，應於判決送達後十日內向本院提出上訴狀。
                            書記官  彭 麗 紅
中    華    民    國    95    年    3     月    27    日
附錄本案論罪科刑法條全文：
刑法第三百三十九條第一項：
意圖為自己或第三人不法之所有，以詐術使人將本人或第三人之
物交付者，處五年以下有期徒刑、拘役或科或併科一千元以下罰
金。
以前項方法得財產上不法之利益或使第三人得之者亦同。
前二項之未遂犯罰之。
附表
提領現金
┌─────┬──────┐
│          │  金額      │
│ 時間     │新台幣 元   │
│          │            │
├─────┼──────┤
│93.03.26  │五十一萬    │
│          │            │
├─────┼──────┤
│93.04.01  │二萬五千    │
│          │            │
└─────┴──────┘
匯款（至乙○○帳戶）
┌─────┬──────┐
│          │ 金額       │
│時間      │新台幣  元  │
├─────┼──────┤
│          │            │
│93.03.26  │五萬        │
│          │            │
├─────┼──────┤
│          │            │
│93.03.31  │三十九萬    │
│          │            │
│          │            │
├─────┼──────┤
│          │            │
│93.04,06  │五十萬      │
│          │            │
│          │            │
└─────┴──────┘


司法院資訊處製作；財團法人民間司法改革基金會備份。
